【裁判字號】    97,再,3
【裁判日期】    970131
【裁判案由】    再審之訴
【裁判全文】
臺灣新竹地方法院民事判決                 97年度再字第3號
再審原告    甲○○
再審被告    富邦產物保險股份有限公司
法定代理人  乙○○
上列當事人間支付命令事件，再審原告對於本院民國九十六年十
月二十五日九十六年度促字第一七０九六號所發支付命令提起再
審之訴，本院判決如下：
    主  文
再審之訴駁回。
再審訴訟費用由再審原告負擔。
    事實及理由
一、按債務人對於支付命令未於法定期間合法提出異議者，支付
    命令與確定判決有同一之效力。前項支付命令有第496條第1
    項之情形者，得提起再審之訴，並以原支付命令之聲請視為
    起訴，民事訴訟法第521條定有明文。據此，確定之支付命
    令，倘有民事訴訟法第496條第1項之情形者，始得提起再審
    之訴，並以原支付命令之聲請視為起訴。從而，此項視為起
    訴之規定，前提即在於再審之訴合法，並有再審理由時，始
    有其適用。又再審之訴，應於30日之不變期間內提起。前項
    期間，自判決確定時起算；其再審之理由發生或知悉在後者
    ，自知悉時起算。再審之訴，應以訴狀表明再審理由及關於
    再審理由並遵守不變期間之證據。而再審之訴顯無再審理由
    者，得不經言詞辯論，以判決駁回之，民事訴訟法第500 條
    第1、2項、第502條第2項亦分別載有明文。
二、再審原告主張略以：再審被告與再審原告間損害賠償事件，
    前經債權人即再審被告向本院聲請對債務人即再審原告核發
    支付命令，經本院以96年度促字第17096號支付命令命再審
    原告應給付再審被告新台幣（下同）17,399元及自支付命令
    送達之翌日起至清償日止，按年息百分之5計算之利息，並
    賠償督促程序費用1,000元。因再審原告不甚瞭解法令，故
    遲誤法定異議期間，乃遭本院於96年12月5日以裁定駁回再
    審原告之異議，前開支付命令因而確定。又再審被告係依保
    險法第53條及民法第191條之2、第196條之規定，代位第三
    人邱秀霞與再審原告間，因車輛碰撞所生之損害賠償請求權
    ，然於再審被告所指述之車禍發生時間，再審原告及所屬車
    輛均在新竹縣，此有證人戴文生等3人出具之不在場證明書
    為證，自不可能於桃園市○○路與民生路口碰撞第三人邱秀
    霞所駕之車輛，是原支付命令既有民事訴訟法第496條第1項
    第13款所定「當事人發現未經斟酌之證物或得使用該證物者
    。但以如經斟酌可受較有利益之裁判者為限」之再審事由，
    爰依法於法定期間內提起本件再審之訴等語。
三、經查，本件債權人即再審被告聲請本院對債務人即再審原告
    甲○○核發支付命令，經本院於96年12月5日核發96年度促
    字第17096號支付命令，上開支付命令已於96年11月27日確
    定，業據本院依職權調閱本院96年度促字第17096號支付命
    令事件卷宗查證屬實，是再審原告於96年12月27日具狀向本
    院聲請再審，並未逾前開法定再審期間，其再審之聲請，自
    屬合法，合先敘明。
四、按民事訴訟法第496條第1項第13款所謂當事人發見未經斟酌
    之證物，係指前訴訟程序事實審之言詞辯論終結前已存在之
    證物，因當事人不知有此，致未經斟酌，現始知之者而言。
    若在前訴訟程序事實審言詞辯論終結前，尚未存在之證物，
    本無所謂發見，自不以之為再審理由（最高法院29年上字第
    1005號判例意旨參照）。又該條文所指證物係指證書及與證
    書有相同效用之物件或勘驗物等項，並不包含證人在內，發
    現新證人不能據為再審之訴之事由（最高法院23年上字第29
    51號、29年上字第696號判例要旨參照）。經查，再審原告
    雖提出證人戴文生、呂春英、戴正德所出具之不在場證明書
    ，惟此尚屬聲明其所主張之事實，有前開證人可資證明，並
    非屬提出物證，揆諸前開說明，尚不得據為民事訴法第496
    條第1項第13款之再審事由，況參諸民事訴訟法第511條規定
    ，支付命令僅係就債權人請求事項及所提出之書證為形式上
    之審查，與判決之行言詞辯論程序須為實質上審查有別，而
    依民事訴訟法第496條第1項第13款規定之再審事由，係以前
    訴訟程序事實審言詞辯論程序終結已存在而未經斟酌之證物
    為限，則支付命令之核發既未經言詞辯論之實質審理程序，
    性質上亦無適用該款再審之餘地。則再審原告主張原支付命
    令有民事訴訟法第496條第1項第13款再審事由云云，即非可
    取。
五、綜上所陳，再審原告主張系爭確定支付命令有前開再審事由
    ，於法尚有未合，其指摘原確定支付命令不當，求予廢棄改
    判，顯無理由，爰不經言詞辯論，逕以判決駁回之。
六、據上論結，本件再審之訴為顯無理由，依民事訴訟法第502
    條第2項及第78條規定，判決如主文。
中    華    民    國    97    年    1     月    31    日
                  民事第一庭    法  官  高敏俐
以上正本係照原本作成。
如對本判決上訴，須於判決送達後20日內向本院提出上訴狀。
中    華    民    國    97    年    1     月    31    日
                                書記官  黎秀娟


司法院資訊處製作；財團法人民間司法改革基金會備份。
